【裁判字號】    99,易,816
【裁判日期】    991123
【裁判案由】    傷害
【裁判全文】
臺灣彰化地方法院刑事判決               99年度易字第816號
公  訴  人  臺灣彰化地方法院檢察署檢察官
被      告  柯清元
上列被告因傷害案件，經檢察官提起公訴（99年度偵續字第74號
），本院判決如下：
    主    文
柯清元傷害人之身體，處拘役拾日，如易科罰金，以新臺幣壹
仟元折算壹日。
    犯罪事實
一、柯清元於民國（下同）99年1月11日下午7時25分許，因見陳
    建名在彰化縣鹿港鎮○○里○○路22巷23號廣場前，倒車時
    不慎擦撞案外人即柯清元之弟柯坤德所有之車牌號碼ON-653
    7號自小客車，柯清元竟基於傷害之犯意，徒手揮拳毆打陳
    建名頭部2拳，致使陳建名身體受有右額頭紅腫痛以及腦震
    盪之傷害，且陳建名之手機及眼鏡亦摔落地面，嗣經警據報
    前往處理，而循線查悉上情。
二、案經陳建名訴由彰化縣警察局鹿港分局報告臺灣彰化地方法
    院檢察署檢察官偵查起訴。
    理    由
壹、證據能力部分：
一、查本案全部供述卷證，公訴人、被告均不爭執其證據能力，
    本院復衡以該等供述作成時之情況，應為適當，是可認後述
    所引用證據之證據能力均無疑義，合先敘明。
二、另除顯有不可信之情況外，從事業務之人於業務上或通常業
    務過程所須製作之紀錄文書、證明文書亦得為證據，刑事訴
    訟法第159條之4第2款定有明文。醫院診斷證明書係病患就
    診或就醫，醫師就其診斷治療病患結果，所出具之證明書。
    醫師法第17條規定，醫師如無法令規定之理由，不得拒絕診
    斷書之交付。卷附道周醫院診斷證明書及秀傳醫院診斷書雖
    係因特殊目的而製作，惟醫師於診療過程中，乃依醫師法之
    規定，詳予診斷而製作，自屬醫師於醫療業務過程中所製作
    之紀錄文書，為醫療業務行為之一部分，與通常之醫療行為
    所製作之病歷無殊，自屬刑事訴訟法第159條之4第2款所稱
    從事業務之人於業務上所須製作之紀錄文書，被告亦未釋明
    有何顯不可信之情況，應認前開診斷證明書有證據能力（最
    高法院98年度臺上字第2986號、99年度臺上字第2331、4987
    號判決意旨參照）。
貳、實體部分：
一、訊據被告柯清元矢口否認涉有上揭傷害之犯行，辯稱：告訴
    人陳建名當天撞到柯坤德的車輛時，伊剛好出來倒垃圾，看
    到告訴人時，告訴人就一直跑，伊根本就沒有打告訴人云云
    。經查：
(一)前開犯罪事實，業據證人即告訴人陳建名於彰化縣調查站及
    本院審理時稱：「我是倒車撞到證人（柯坤德）的車子，那
    個時候，證人（柯坤德）都在家裡，撞到之後，證人（柯坤
    德）就出來了，我就告訴他，車子修理多少錢，我會賠，證
    人（柯坤德）跟我講完之後，我有跟證人（柯坤德）道歉，
    到現在還沒有賠償，之後證人（柯坤德）就進去，我報警之
    後，我正在跟保險公司通電話，被告就出來打我的頭，造成
    我的腦有腦振盪。」以及又於彰化調查站稱：「因柯清元不
    善罷甘休，要繼續毆打我，於是我就趕快逃跑，跑了約30公
    尺到達鹿港鎮○○里○○路22巷30號鄰居住宅內躲避」等等
    語明確（參99年度偵字第1308號偵查卷第15頁、本院卷第49
    頁）；核並與(一)證人即到場處理之警員蕭時君於偵查中具結
    稱及其職務報告書中提及：到達車禍現場了解係車號6311-G
    W號自用小客車駕駛陳建名，因倒車不慎擦撞停於廣場之另
    一部車號ON-635 7號自用小客車現的保險桿，致雙方車輛均
    受損...，處理過程中，均未見到肇事駕駛陳建名，詢問受
    損車主柯坤德等人，得知陳建名已跑到外面，經伊大聲呼喊
    陳建名，陳建名才出現，陳建名自述過程中有發生口角糾紛
    ，有被柯清元揮拳打了幾下，且眼鏡掉落地上，伊旋即在車
    號ON-6357號自用小客車底盤下尋獲眼鏡，並交給陳建名等
    語，此有蕭時君偵訊筆錄及其所製作之職務報告書附卷可稽
    。(二)證人即被告柯清元之堂叔柯建崇於偵訊時證述：當日晚
    上7時許，告訴人確曾跑進伊家裡，告訴人一進去就對伊說
    「柯清元要打他」等語均相符。並有告訴人確曾因右額頭紅
    腫而於99年1月12日前往和美鎮道周醫院就診，此有道周醫
    院診斷書，以及於同年月15日前往秀傳醫院急診始知有腦震
    盪之後遺症，此有秀傳醫院診斷書在卷可憑，應堪認定。
(二)被告柯清元雖辯稱：告訴人陳建名當天撞到柯坤德的車輛時
    ，伊剛好出來倒垃圾，看到告訴人時，告訴人就一直跑，伊
    根本就沒有打告訴人，又證人柯坤德於本院審理中具結證述
    ：「檢察官問被告人有無在現場？證人答他是撞到的時候，
    沒有再現場，他有出來倒垃圾，就進去了。檢察官問他出來
    倒垃圾，有無到你們車子撞到的地方去看？證人答有的。檢
    察官問被告去的時候，告訴人有無在現場？證人答沒有。檢
    察官問警察來的時候，你有無在現場？證人答有的。檢察官
    問你自始至終都沒有離開現場？證人答我有進去家裡再出來
    ，警員來的時候外面都沒有人。」；又證人柯翊瑄於本院審
    理中具結證述：「審判長問當時發生糾紛的時候，你有無在
    現場？證人答沒有。審判長問這件事情你知道嗎？證人答我
    知道。審判長問事情的過程你有看到嗎？證人答看到一半，
    我看到告訴人倒車，就撞到證人柯坤德的車子，我就跑進去
    跟我哥哥講，我在地上踢到告訴人的手機，我就撿起來，我
    就拿著，他沒有在現場，當時只有證人柯坤德、柯坤德的父
    親、隔壁的鄰居，還有我，被告沒有在現場，撿到手機的時
    候，再等警察的時候，被告已經開車載他太太出去。」，足
    見上揭證人2人均無全程在現場，且證人柯坤德係稱被告有
    到證人與告訴人車子撞到的地方去看，然證人柯翊瑄卻稱當
    時只有證人柯坤德、柯坤德的父親、隔壁的鄰居，還有我，
    被告沒有在現場，撿到手機的時候，再等警察的時候，被告
    已經開車載他太太出去。顯見上開證人證詞前後矛盾不符，
    尚難為有利於被告事實之認定，附此敘明。
(三)綜上所述，被告前揭所辯，均不足採信，本案事證已臻明確
    ，被告上開傷害犯行，應堪認定。
二、核被告柯清元所為，係犯刑法第277條第1項傷害罪。爰審酌
    被告因告訴人陳建名倒車時不慎擦撞其弟柯坤德之自小客車
    ，憤而毆打告訴人，造成告訴人受有傷害，犯後未思反省或
    與告訴人洽談和解，不但飾詞狡卸，難認有何悔改之意，及
    其平日素行、犯罪之動機、方法及告訴人所受之損害等一切
    情狀，量處如主文所示之刑及易科罰金之折算標準。
據上論斷，應依刑事訴訟法第299條第1項前段，刑法第277條第1
項、第41條第1項前段，刑法施行法第1條之1第1項、第2項前段
，判決如主文。
本案經檢察官施教文到庭執行職務。
中    華    民    國    99    年    11    月    23    日
                  刑事第四庭          法  官  姚銘鴻
以上正本證明與原本無異。
如不服本判決應於收受判決後10日內向本院提出上訴書狀，並應
敘述具體理由；其未敘述上訴理由者，應於上訴期間屆滿後20日
內向本院補提理由書（均須按他造當事人之人數附繕本）「切勿
逕送上級法院」。
告訴人或被害人對於判決如有不服具備理由請求檢察官上訴者，
其上訴期間之計算係以檢察官收受判決正本之日期為準。
中    華    民    國    99    年    11    月    23    日
                                      書記官  郭佳雯
附錄論罪科刑法條：
中華民國刑法第277條：
傷害人之身體或健康者，處3年以下有期徒刑、拘役或1千元以下
罰金。
犯前項之罪因而致人於死者，處無期徒刑或7年以上有期徒刑；
致重傷者，處3年以上10年以下有期徒刑。

司法院資訊處製作；財團法人民間司法改革基金會備份。
